【裁判字號】    98,易,579
【裁判日期】    980624
【裁判案由】    竊盜等
【裁判全文】
臺灣高雄地方法院刑事判決               98年度易字第579號
公  訴  人  臺灣高雄地方法院檢察署檢察官
被      告  丁○○
上列被告因竊盜等案件，經檢察官提起公訴（98年度偵字第1026
7 號、98年度偵字第13924 號），本院合議庭裁定改行簡式審判
程序，判決如下：
    主  文
丁○○犯附表編號一至編號四所示之罪，各處如附表編號一至編
號四「主文欄」所示之刑，應執行有期徒刑貳年肆月，扣案螺絲
起子貳支沒收。
    事  實
一、丁○○分別基於為自己不法所有之竊盜犯意，於附表編號1
    至編號3 所示之時間、地點，持客觀上足以對他人生命、身
    體產生危害、可作為兇器使用之一字螺絲起子為工具，以前
    揭附表所示打破汽車車窗之手法，竊取該附表所示之他人汽
    車內財物得手。嗣於98年3 月27日2 時50分許，在高雄市○○區○○路200 號前，因形跡可疑為警盤查，經其同意搜索
    後，在其右後褲袋及隨身背包內搜扣得作案工具一字螺絲起
    子1 支、白色手套及黑藍色手套各1 只，附表編號1 至3所
    示被害人乙○○所有遭竊之身分證、汽車駕照、健保卡、郵
    局提款卡各1 張、丙○○所有遭竊之汽車駕照、機車駕照、
    行車執照、強制保險卡各1 張及零錢包1 個、戊○○所有遭
    竊之臺灣土地銀行存摺2 本而查悉上情。
二、詎丁○○復基於意圖為自己不法所有之竊盜犯意，於附表編
    號4 所示之時間、地點，以該附表所示之方式竊取附表所示
    之他人汽車內財物得手。經警據報前往，而於98年5 月5 日
    上午5 時10分許，在高雄市鼓山區○○○路2286號防火巷內
    逮捕丁○○，並扣得丁○○所有供犯罪用之一字螺絲起子1
    支，及附表編號4 被害人甲○○所有遭竊之新台幣（下同）
    50 元 硬幣4 枚、10元硬幣15枚、5 元硬幣10枚而查悉上情
    。
三、案經乙○○、丙○○訴由高雄市政府警察局苓雅分局報告暨
    甲○○訴由高雄市政府警查局鼓山分局報告臺灣高雄地方法
    院檢察署檢察官偵查起訴。
    理  由
一、本件被告所犯係死刑、無期徒刑、最輕本刑為3 年以上有期
    徒刑以外之罪，其於準備程序中就被訴事實為有罪之陳述，
    經法官告知簡式審判程序之旨，並聽取公訴人及被告之意見
    後，經本院依刑事訴訟法第273 條之1 第1 項之規定，裁定
    由受命法官獨任進行簡式審判程序。又本件卷內之物證、書
    證等證據，依同法第273 條之2 規定，不受第159 條第1 項
    關於傳聞法則規定之限制，依法均有證據能力，合先敘明。
二、上揭事實，業據被告於本院審理時坦承不諱，核與證人即被
    害人乙○○、丙○○、戊○○、甲○○於警訊證述之情節相
    符，並有高雄市政府警察局苓雅分局搜索、扣押筆錄、扣押
    物品目錄表各1 張、贓物認領保管單3 紙，高雄市政府警察
    局鼓山分局瑞隆派出所搜索扣押筆錄、扣押物品目錄表、贓
    物認領保管單各1 張，高雄市政府警察局鳳山分局98年4 月
    28日高縣鳳警偵字第0980007930 號 函附現場相片6 張及內
    政部警政署刑事警察局98年4 月6日 刑紋字第0980044532號
    鑑驗書附卷可參，足見被告之自白與事實相符，本件事證明
    確，被告犯行洵堪認定，自應依法論科。
三、核被告丁○○就附表編號1 至編號4 所為，均係犯刑法第32
    1 條第1 項第3 款攜帶兇器竊盜罪；編號2 部分另犯刑法第
    354 條之毀損他人物品罪。又刑法上所謂「一行為」，並非
    狹隘限於自然意義上單一之舉止，而應以犯罪之決意為準，
    凡單一犯罪決意所支配下各該舉止，均應認係刑法上之「一
    行為」，被告自始意在竊取上開自用小客車車內之財物，方
    以毀壞車窗玻璃為行竊之手法，顯見被告係以整體時地密接
    之數舉動觸犯攜帶兇器竊盜以及毀損2 罪，而自始出於單一
    之犯罪決意甚明，被告既先後各以「一行為」觸犯攜帶兇器
    竊盜罪及毀損罪，為想像競合犯，應依刑法第55條規定，從
    一重之攜帶兇器竊盜罪處斷。被告所犯數罪，犯意個別，罪
    名不同，應分論併罰。爰審酌被告正值青壯，不循正當工作
    以為謀生，竟率爾竊取他人財物，造成被害人財產上之損失
    ，價值觀念顯有偏差，惟念其犯後於本院審理中已坦承犯行
    ，犯罪後態度尚可，且所竊取之物價值非鉅，且部分已發還
    被害人，該等被害人所受損害已有減輕等一切情狀，量處如
    主文所示之刑，並定其應執行之刑，以資懲儆。扣案螺絲起
    子2 支均係被告所有，且供其犯本案之罪所用之物，業據被
    告供承明確（見本院卷第27頁），均依刑法第38條第1 項第
    2 款宣告沒收。另扣案白色手套、黑藍色手套各1 只雖係被
    告所有，惟並無證據顯示係供被告為本件犯罪之用，爰不與
    宣告沒收，附此敘明。
四、末檢察官雖請求依據竊盜犯贓物犯保安處分條例第3 條第1
    項規定，令被告入勞動場所強制工作，惟按保安處分係針對
    受處分人將來之危險性所為之處置，以達教化、治療之目的
    ，為刑罰之補充制度。我國現行刑法採刑罰與保安處分雙軌
    制，係在維持行為責任之刑罰原則下，為協助行為人再社會
    化之功能，以及改善行為人潛在之危險性格，期能達成根治
    犯罪原因、預防犯罪之特別目的。是保安處分中之強制工作
    ，旨在對嚴重職業性犯罪及欠缺正確工作觀念或無正常工作
    因而犯罪者，強制其從事勞動，學習一技之長及正確之謀生
    觀念，使其日後重返社會，能適應社會生活。保安處分之措
    施亦含社會隔離、拘束身體自由之性質，其限制人民之權利
    ，實與刑罰同，本諸法治國家保障人權之原理及刑法之保護
    作用，其法律規定之內容，應受比例原則之規範，使保安處
    分之宣告，與行為人所為行為之嚴重性、行為人所表現之危
    險性，及對於行為人未來行為之期待性相當。刑法第90 條
    及竊盜犯贓物犯保安處分條例第3 條第1 項關於強制工作之
    規定，均係本於上開意旨制定，而由法院視個案中行為人之
    危險性格，依職權決定應否交付強制工作，以達保安處分之
    特別預防之目的（司法院大法官會議釋字第471 號解釋參照
    ）。查本件被告前雖於90年間有竊盜前科，於91年12月31日
    易科罰金執行完畢，復於98年2 月11日犯竊盜罪，經本院
    98年6 月3 日98年度審易字第542 號判決在案，有該案判決
    書及臺灣高等法院被告前案紀錄表各1 份在卷可佐，足認被
    告與一般慣竊之懶惰成習，長期間且有縝密計劃一再多次犯
    案，並以犯罪成為日常習慣之情形尚屬有間，應屬一時貪念
    所為之犯罪行為，而非有犯罪習慣之人，是本院認上開對被
    告宣告之刑，應已足以收矯治之效並使被告心生警惕，參以
    諭知被告強制工作並非矯正其竊盜犯行之唯一方法而需合乎
    一定之比例，以求得法益間之均衡等情綜合以觀，本院認尚
    無對被告諭知宣告強制工作之必要，附此說明。
據上論斷，應依刑事訴訟法第273 條之1 第1 項、第299 條第1
項前段，刑法第321 條第1 項第3 款、第354 條、第55條、第51
條第5 款、第38條第1 項第2 款，刑法施行法第1 條之1 ，判決
如主文。
本案經檢察官鄭益雄到庭執行職務。
中    華    民    國    98    年    6     月    24    日
                     刑事第十八庭   法  官  黃繼瑜
以上正本證明與原本無異。
如不服本判決應於收受送達後10日內向本院提出上訴書狀，並應
敘述具體理由；如未敘述上訴理由者，應於上訴期間屆滿後20日
內向本院補提理由書（均須按他造當事人之人數附繕本）「切勿
逕送上級法院」。
                                    書記官  蔡淑貞
中    華    民    國    98    年    6     月    24    日
附錄本案論罪科刑法條：
刑法第321條
犯竊盜罪而有左列情形之一者，處 6 月以上、 5 年以下有期徒
刑：
一、於夜間侵入住宅或有人居住之建築物、船艦或隱匿其內而犯
之者。
二、毀越門扇、牆垣或其他安全設備而犯之者。
三、攜帶兇器而犯之者。
四、結夥三人以上而犯之者。
五、乘火災、水災或其他災害之際而犯之者。
六、在車站或埠頭而犯之者。
前項之未遂犯罰之。
附表：
┌──┬─────┬────┬───────┬───┬──────┬──────┬───────┬───────┐
│編號│時間      │地點    │  竊盜方式    │被害人│  竊取財物  │備註        │ 所犯法條     │  主    文    │
├──┼─────┼────┼───────┼───┼──────┼──────┼───────┼───────┤
│一  │98年3 月13│高雄縣鳳│持兇器螺絲起子│乙○○│置於車牌號碼│毀損部分，未│刑法第321 條第│丁○○犯攜帶兇│
│    │日凌晨0 時│山市漢慶│破壞車號Y4-970│      │Y4-970號營小│據告訴      │1 項第3款     │器竊盜罪，處有│
│    │許至6 時間│街7 號旁│號汽車右後車窗│      │客車內之身分│            │              │期徒刑捌月。扣│
│    │內某時    │        │，竊取車內財物│      │證、駕照、健│            │              │案螺絲起子壹把│
│    │          │        │。            │      │保卡、提款卡│            │              │沒收。        │
│    │          │        │              │      │各1 張。    │            │              │              │
├──┼─────┼────┼───────┼───┼──────┼──────┼───────┼───────┤
│二  │98年3 月17│高雄縣鳳│持兇器螺絲起子│丙○○│置於車牌號碼│毀損部分，提│刑法第321 條第│丁○○犯攜帶兇│
│    │日23時至翌│山市忠誠│破壞車號ZS-899│      │ZS-8991 號自│出告訴      │1 項第3 款、第│器竊盜罪，處有│
│    │日7 時30分│路與四海│1 號汽車右後車│      │小客車內之零│            │354條         │期徒刑捌月。扣│
│    │間內某時  │街口    │窗，竊取車內財│      │錢包1 只（內│            │              │案螺絲起子壹把│
│    │          │        │物。          │      │有汽車駕照、│            │              │沒收。        │
│    │          │        │              │      │機車駕照、行│            │              │              │
│    │          │        │              │      │照各1 張、駕│            │              │              │
│    │          │        │              │      │照及現金9 千│            │              │              │
│    │          │        │              │      │元以上）    │            │              │              │
│    │          │        │              │      │            │            │              │              │
│    │          │        │              │      │            │            │              │              │
├──┼─────┼────┼───────┼───┼──────┼──────┼───────┼───────┤
│三  │98年3 月25│高雄縣鳳│持兇器螺絲起子│戊○○│置於車牌號碼│毀損部分，未│刑法第321 條第│丁○○犯攜帶兇│
│    │日17時許至│山市大明│破壞車號ZE-327│      │ZE-3279 號自│據告訴      │ 1 項第3款    │器竊盜罪，處有│
│    │翌日6 時間│路「鳳新│9 號汽車車窗，│      │小客車內之銀│            │              │期徒刑捌月。扣│
│    │內某時    │高中」圍│竊取車內財物。│      │行存摺4 本、│            │              │案螺絲起子壹把│
│    │          │牆邊    │              │      │現金200 元。│            │              │沒收。        │
├──┼─────┼────┼───────┼───┼──────┼──────┼───────┼───────┤
│四  │98年5 月5 │高雄市鼓│持兇器螺絲起子│甲○○│置於車牌號碼│毀損部分，未│刑法第321 條第│丁○○犯攜帶兇│
│    │日4 時50分│山區中華│破壞車號Y7-879│      │Y7-879號營小│據告訴      │1 項第3款     │器竊盜罪，處有│
│    │許        │一路2222│號營小汽車右前│      │客車內之50元│            │              │期徒刑捌月。扣│
│    │          │號前    │車窗後，竊取車│      │硬幣4 枚、10│            │              │案螺絲起子壹支│
│    │          │        │內財物。      │      │元硬幣15枚、│            │              │沒收。        │
│    │          │        │              │      │5 元硬幣10枚│            │              │              │
│    │          │        │              │      │。          │            │              │              │
└──┴─────┴────┴───────┴───┴──────┴──────┴───────┴───────┘


司法院資訊處製作；財團法人民間司法改革基金會備份。
